【裁判字號】    99,訴,2173
【裁判日期】    990831
【裁判案由】    毒品危害防制條例
【裁判全文】
臺灣板橋地方法院刑事判決              99年度訴字第2173號
公  訴  人  臺灣板橋地方法院檢察署檢察官
被      告  乙○○
上列被告因違反毒品危害防制條例案件，經檢察官提起公訴（99
年度毒偵字第4480號），嗣因被告於本院準備程序中就被訴事實
均為有罪之陳述，本院告知被告簡式審判程序之旨，並聽取當事
人之意見後，由本院合議庭裁定改由受命法官獨任依簡式審判程
序進行，判決如下：
    主  文
乙○○施用第一級毒品，累犯，處有期徒刑玖月，扣案之第一級
毒品海洛因壹包（驗餘淨重零點肆壹捌公克），沒收銷燬之，上
開毒品之外包裝袋壹個，沒收之；又施用第二級毒品，累犯，處
有期徒刑陸月。應執行有期徒刑壹年，扣案之第一級毒品海洛因
壹包（驗餘淨重零點肆壹捌公克），沒收銷燬之，上開毒品之外
包裝袋壹個，沒收之。
    事  實
一、乙○○前於民國88年間，因施用毒品案件，經本院以88年度
    毒聲字第6029號裁定送觀察、勒戒後，認無繼續施用毒品之
    傾向，於88年10月12日執行完畢釋放，並由臺灣板橋地方法
    院檢察署檢察官以88年度毒偵字第1231號為不起訴處分確定
    。又於89年間，因施用毒品案件，經本院以89年度毒聲字第
    2947號裁定送觀察、勒戒後，認有繼續施用毒品之傾向，再
    經本院以92年度毒聲字第389 號裁定送強制戒治，於90年6
    月25日戒治期滿執行完畢，上開施用毒品犯行，再經本院以
    89年度重簡字第967 號判決判處有期徒刑6 月確定，於91年
    1 月21日縮刑期滿執行完畢（於本件不構成累犯）。復於92
    年間，因施用毒品案件，經本院以92年度重簡字第329 號判
    決判處有期徒刑5 月確定（下稱甲罪）；再於92年間，因違
    反槍砲彈藥刀械管制條例案件，經本院以92年度訴字第1746
    號判決判處有期徒刑1 年2 月，併科罰金新臺幣10萬元，上
    訴後復經撤回而於92年10月22日確定（下稱乙罪），前開甲
    、乙二罪，嗣經本院以93年度聲字第123 號裁定應執行有期
    徒刑1 年6 月確定，於94年10月7 日縮刑期滿執行完畢。再
    於96年間，因施用毒品案件，經本院以96年度簡字第5527號
    判決判處有期徒刑5 月確定（下稱丙罪）；又於同年間，因
    施用毒品案件，經本院以96年度簡字6325號判決判處有期徒
    刑5 月確定（下稱丁罪）；復於97年間，因持有毒品案件，
    經本院以97年度簡字第4153號判決判處有期徒刑4 月確定（
    下稱戊罪），前開丙、丁、戊罪，嗣經本院以97年度聲字第
    3696號裁定應執行有期徒刑11月確定。再於97年間，因施用
    第一、二毒品案件，經臺灣臺北地方法院以97年度訴字第11
    11號判決分別判處有期徒刑8 月、5 月，應執行有期徒刑1
    年確定，前開應執行有期徒刑11月及1 年，經接續執行，於
    99年2 月2 日縮短刑期假釋出監，並於99年2 月7 日縮刑假
    釋期滿，假釋未經撤銷而以已執行完畢論（於本案構成累犯
    ）。
二、詎其仍不知悔改，復基於施用第一級毒品海洛因（下稱海洛
    因）及第二級毒品甲基安非他命（起訴書誤載為安非他命，
    下稱甲基安非他命）之犯意，分別於99年5 月21日16時35分
    為警採尿前回溯26小時內之某時，在其臺北縣新莊市○○路
    649 巷26弄33號之住處，以將海洛因摻入香菸後點燃之方式
    ，施用海洛因1 次，及於99年5 月21日16時35分為警採尿前
    回溯96小時內之某時，在同上址住處，以將甲基安非他命置
    入吸食器內，用火燒烤成煙霧後吸食之方式，施用甲基安非
    他命1 次。嗣於99年5 月21日15時30分許，在臺北縣新莊市
    ○○街28巷口為警查獲，並扣得乙○○持有之海洛因1 包（
    驗餘淨重0.418 公克），再經警徵得乙○○同意採集其尿液
    送驗，結果呈安非他命（含甲基安非他命）類及嗎啡陽性反
    應而查悉上情。
三、案經臺北縣政府警察局海山分局移送臺灣板橋地方法院檢察
    署檢察官偵查起訴。
    理  由
壹、程序方面：
    查本案被告乙○○所犯並非死刑、無期徒刑、最輕本刑為3
    年以上有期徒刑之罪或高等法院管轄第一審案件，而其於準
    備程序進行中，被告先就被訴事實均為有罪之陳述，經法官
    告知簡式審判程序之旨，並聽取公訴人及被告之意見後，本
    院認適宜改依簡式審判程序進行，爰依刑事訴訟法第273 條
    之1 第1 項、第284 條之1 規定，由本院合議庭以裁定由受
    命法官獨任進行簡式審判程序，合先敘明。
貳、實體方面：
一、上揭事實，業據被告於本院審理時坦承不諱，又被告為警查
    獲時所採其尿液送驗結果，係呈嗎啡陽性及安非他命類（含
    甲基安非他命）陽性反應，此有臺北縣政府警察局海山分局
    毒品案件尿液檢體編號及姓名對照表（檢體編號：B0000000
    ）、台灣檢驗科技股份有限公司於99年6 月9 日出具之濫用
    藥物檢驗報告（報告編號：UL/2010/50750） 各1 份在卷可
    稽。而扣案之白色粉末1 包，經送交通部民用航空局航空醫
    務中心鑑驗結果，實稱毛重0.7360公克，淨重0.4200公克，
    取樣0.0020公克，餘重0.4180公克，檢出海洛因成分，有該
    中心99年6 月18日航藥鑑字第0993971 號毒品鑑定書1 份存
    卷可憑。又按海洛因經注射或吸入人體後，約百分之八十於
    24小時內自尿中排出，一般而言，尿液中能否驗出嗎啡陽性
    反應與其投與量、投與途徑、採尿時間、個人體質及檢測方
    法之靈敏度有關，國外曾有文獻報導注射6 毫克之海洛因鹽
    酸鹽，其代謝物嗎啡之平均可檢出時限約為26小時，業經行
    政院衛生署藥物食品檢驗局於81年9 月8 日以藥檢壹字第81
    14885 號函述綦詳；次按甲基安非他命經口服投與後約百分
    之七十於24小時內自尿中排出，約百分之九十於96小時內自
    尿中排出，由於甲基安非他命成分之檢出與其投與方式、投
    與量、個人體質、採尿時間與檢測儀器之精密度等諸多因素
    有關，因此僅憑尿液中呈安非他命陽性反應，並無法確實推
    算吸食時間距採集時間之長短，惟依上述資料推斷，最長可
    能不會超過4 日，亦經行政院衛生署藥物食品檢驗局81年2
    月8 日（81）藥檢一字第001156號函示明確。據上，被告之
    尿液經以氣相層析質譜儀分析法檢驗，既係呈嗎啡陽性及安
    非他命（含甲基安非他命）類陽性反應，顯見被告應有在前
    揭犯罪時間施用海洛因及甲基安非他命之行為甚明。由此益
    徵被告之自白核與事實相符，堪以採信。
二、按於92年7 月9 日新修正並於93年1 月9 日施行之毒品危害
    防制條例刪除二犯及三犯之規定，一改修法前繁雜之處遇程
    序，僅將施用毒品者簡化區分為初犯、再犯，並認施用毒品
    者係屬病患性犯人，以觀察、勒戒戒除其身癮，並以強制戒
    治去除其心癮。經觀察、勒戒或強制戒治執行完畢釋放後，
    若係5 年後再犯該條例第10條施用毒品罪者，與同條例第20
    條第1 項、第2 項關於「初犯」之處理方式相同，檢察官應
    先聲請法院裁定令被告入勒戒處所觀察、勒戒，並視有無繼
    續施用毒品傾向，決定應予釋放、為不起訴之處分，或應聲
    請法院裁定令入勒戒處所強制戒治；若係5 年內「再犯」同
    條例第10條施用毒品罪者，依同條例第23條第2 項規定，檢
    察官則應依法追訴。觀諸該條例第20條第3 項之修正理由：
    「觀察、勒戒或強制戒治5 年後再犯者，顯見前所實施之觀
    察、勒戒或強制戒治已足以遮斷其施用毒品之癮，為期自新
    及協助其戒除毒癮，對此5 年後再犯者，爰明定仍適用初犯
    之規定，先經觀察、勒戒、強制戒治之程序。」及同條例第
    23條第2 項之修正理由：「為配合簡化施用毒品犯之刑事處
    遇程序，並鑑於經觀察、勒戒或強制戒治執行完畢釋放後5
    年內再犯者，其再犯率甚高，原據以實施之觀察、勒戒及強
    制戒治既已無法收其實效，自應施以刑事處遇。」顯然如施
    用毒品者係前經觀察、勒戒或強制戒治等治療程序執行完畢
    5 年後，始再施用毒品之「初犯」，因前所執行之觀察、勒
    戒或強制戒治已足收戒除毒癮之效，自應重新執行觀察、勒
    戒或強制戒治等治療程序，並於治療程序執行完畢後，由檢
    察官為不起訴處分，毋庸對之追訴處罰；反之，在「再犯」
    之情形，因其先前所為治療程序顯未能收戒斷毒癮之效，且
    考量施用毒品者之再犯率偏高，乃簡化其刑事處遇程序，而
    逕予追訴處罰，不再施以治療程序。參酌上開立法理由，修
    正毒品危害防制條例就施用毒品者，祇於「初犯」及「5 年
    後再犯」二種情形，有其追訴條件之限制，即須於初犯經觀
    察、勒戒或強制戒治釋放後，「5 年內均無施用毒品之行為
    」，始能認其前所實施之觀察、勒戒或強制戒治已足遮斷毒
    癮，而得於5 年後再犯時，再予適用初犯之規定，重行觀察
    、勒戒等程序。倘5 年內已經再犯，被依法追訴處罰，縱其
    第三次（或第三次以上）施用毒品之時間在初犯釋放5 年以
    後，即與「5 年後再犯」之情形有別，且因已於「5 年內再
    犯」，顯見其再犯率甚高，原實施觀察、勒戒或強制戒治，
    已無法收其實效，而無5 年戒斷期之存在，自無再經觀察、
    勒戒及強制戒治之必要，應由檢察官逕行起訴，始符新法修
    正之本旨。經查，本案被告前於88年間，因施用毒品案件，
    經本院以89年度毒聲字第6029號裁定送觀察、勒戒後，認無
    繼續施用毒品之傾向，於88年10月12日執行完畢釋放，並由
    臺灣板橋地方法院檢察署檢察官以88年度毒偵字第1231號為
    不起訴處分確定。又於89年間，因施用毒品案件，經本院以
    89年度毒聲字第2947號裁定送觀察、勒戒後，認有繼續施用
    毒品之傾向，再經本院裁定送強制戒治，於90年6 月25日戒
    治期滿執行完畢，上開施用毒品犯行，再經本院以89年度重
    簡字第967 號判決判處有期徒刑6 月確定；復於92年間，因
    施用毒品案件，經本院以92年度重簡字第329 號判決判處有
    期徒刑5 月確定；再於96年間，因施用毒品案件，經本院以
    96年度簡字第5527號判決判處有期徒刑5 月確定；又於96年
    間，因施用毒品案件，經本院以96年度簡字6325號判決判處
    有期徒刑5 月確定；再於97年間，因施用第一、二毒品案件
    ，經臺灣臺北地方法院以97年度訴字第1111號判決分別判處
    有期徒刑8 月、5 月確定，此有臺灣高等法院被告前案紀錄
    表存卷可考。而被告既曾於上開觀察、勒戒及強制戒治執行
    完畢後5 年內，已再犯施用毒品案件多起，並均經判刑確定
    ，則被告本案又再施用第一、二級毒品，雖係於前揭觀察、
    勒戒及強制戒治後逾5 年之後三犯以上，惟依上開說明，足
    認被告經上開觀察、勒戒及強制戒治之執行後，未足以遮斷
    其施用毒品之癮，自與前揭條例第20條第3 項之規定僅得適
    用於「再犯」之情形不合（此有最高法院95年度臺非字第59
    號判決、95年度第7 次刑事庭會議決議可參），故本件公訴
    人逕向本院提起追訴，於法要無不合，附此陳明。綜上，本
    案事證明確，被告犯行堪以認定，應依法論科。
三、查海洛因及甲基安非他命，分屬於毒品危害防制條例第2 條
    第2 項第1 、2 款所規定之第一、二級毒品，核被告所為，
    係犯毒品危害防制條例第10條第1 項、第2 項之施用第一、
    二級毒品罪。被告施用前後持有第一、二級毒品之低度行為
    ，各為進而施用第一、二級毒品之高度行為所吸收，均不另
    論罪。被告所犯上開二罪名，犯意各別，行為互殊，應予分
    論併罰。又被告前受有如事實欄所載罪刑宣告及執行紀錄，
    有上述前案紀錄表在卷可考，被告於有期徒刑執行完畢後5
    年內故意再犯有期徒刑以上之本案各罪，均為累犯，各應依
    刑法第47條第1 項規定，加重其刑。爰審酌被告有多次施用
    毒品前科，品行非佳，且曾經觀察、勒戒及強制戒治執行完
    畢，竟再為本件施用毒品犯行，顯見其不思悔改，自制力亦
    顯不佳，足以戕害其身心，滋生其他犯罪，惡化治安，嚴重
    損及公益；惟另考量被告於犯後已坦承犯行，而其施用毒品
    行為於本質上係屬自我戕害行為，反社會性之程度應屬較低
    及公訴人請求本院量處應執行有期徒刑1 年2 月等一切情狀
    ，各量處如主文所示之刑，並定其應執行之刑，以資懲儆。
    又扣案之海洛因1 包（驗餘淨重0.418 公克），屬當場查獲
    之第一級毒品，不問屬於犯人與否，應依毒品危害防制條例
    第18條第1 項前段規定，沒收銷燬之；至上開毒品之外包裝
    袋1 個，係用於包裹毒品，防其裸露、潮濕，便於攜帶施用
    ，係預備供被告施用毒品所用之物，且係被告所有，此據被
    告供明在卷，爰依刑法第38條第1 項第2 款規定，併予宣告
    沒收。
據上論斷，應依刑事訴訟法第273 條之1 第1 項、第299 條第1
項前段，毒品危害防制條例第10條第1 項、第2 項、第18條第1
項前段，刑法第11條前段、第47條第1 項、第51條第5 款、第38
條第1 項第2 款，判決如主文。
本案經檢察官甲○○到庭執行職務。
中    華    民    國    99    年    8     月    31    日
                  刑事第十四庭法  官  林淑婷
上列正本證明與原本無異。
如不服本判決，應於判決送達後10日內敘明上訴理由，向本院提
出上訴狀 (應附繕本) ，上訴於臺灣高等法院。其未敘述上訴理
由者，應於上訴期間屆滿後20日內向本院補提理由書「切勿逕送
上級法院」。
                              書記官  莊川億
中    華    民    國    99    年    9     月    1     日
附錄本案論罪科刑法條全文：
毒品危害防制條例第十條
施用第一級毒品者，處六月以上五年以下有期徒刑。
施用第二級毒品者，處三年以下有期徒刑。

司法院資訊處製作；財團法人民間司法改革基金會備份。
